【裁判字號】    97,上訴,5877
【裁判日期】    971231
【裁判案由】    毒品危害防制條例
【裁判全文】
臺灣高等法院刑事判決                97年度上訴字第5877號
上  訴  人
即  被  告  甲○○
                    國民
上列上訴人因毒品危害防制條例案件，不服臺灣板橋地方法院
97年度訴字第753號，中華民國97年11月13日第一審判決
（起訴案號：臺灣板橋地方法院檢察署97年度毒偵字第536號）
，提起上訴，本院判決如下：
    主  文
上訴駁回。
    理  由
一、依刑事訴訟法第350條、第361條、第362條、第367條規定，
    不服地方法院之第一審判決而上訴者，須提出上訴書狀，並
    應敘明具體理由，為上訴必備之程式；其所提出之書狀未敘
    述上訴理由，或僅曾以言詞陳述上訴理由者，均應於上述期
    間屆滿後20日內補提理由書於第一審法院。第一審法院經形
    式審查，認逾期未補提上訴理由者，應定期間先命補正；逾
    期未補正者，為上訴不合法律上之程式，應以裁定駁回。倘
    已提出上訴理由，但所提非屬具體理由者，則由第二審法院
    以上訴不合法律上之程式，判決駁回。而所謂具體理由，必
    係依據卷內既有訴訟資料或提出新事證，指摘或表明第一審
    判決有何採證認事、用法或量刑等足以影響判決本旨之不當
    或違法，而構成應予撤銷之具體事由，始克當之（例如：依
    憑證據法則具體指出所採證據何以不具證據能力，或依憑卷
    證資料，明確指出所為證據證明力之判斷如何違背經驗、論
    理法則）；倘僅泛言原判決認定事實錯誤、違背法令、量刑
    失之過重過輕微，而未依上揭意旨指出具體事由，或形式上
    雖已指出具體事由，然該事由縱使屬實，亦不足以認為原判
    決有何不當或違法者（例如：對不具有調查必要性之證據，
    法院未依聲請調查亦未說明理由，或援用證據不當，但除去
    該證據仍應為同一事實之認定），皆難謂係具體理由，俾與
    第二審上訴制度旨在請求第二審法院撤銷、變更第一審不當
    或違法之判決，以實現個案救濟之立法目的相契合，並節制
    濫行上訴（最高法院97年度台上字第892號判決參照）。又
    第二審法院認為上訴書狀未敘述理由，依刑事訴訟法第367
    條但書規定，始應定期間命其補正。如認上訴書狀已敘述理
    由，但其理由非屬具體，其所為上訴，即不符上訴之法定要
    件，自得逕行判決駁回，無定期命補正問題（最高法院97年
    度台上字第3599號判決參照）。
二、本件原審經審理結果，認為上訴人即被告甲○○前因施用毒
    品案件，經臺灣板橋地方法院裁定送觀察、勒戒後，認有繼
    續施用毒品之傾向，令入戒治處所施以強制戒治，於民國96
    年 4月25日執行完畢釋放。詎仍不知悔改，於強制戒治執行
    完畢釋放後5年內，復基於施用第二級毒品甲基安非他命及
    第一級毒品海洛因之犯意，於96年 9月26日凌晨某時，在臺
    北縣三峽鎮○○路上某網咖廁所內，以置於吸食器內燒烤吸
    食煙霧之方式，施用第二級毒品甲基安非他命 1次；另於96
    年9 月27日上午某時，在臺北縣樹林市某處，以摻於香菸中
    吸食之方式，施用第一級毒品海洛因1次。嗣於96年9月27日
    10時40分許，在臺北縣樹林市○○街23巷12號頂樓加蓋處為
    警查獲。上揭事實，業據上訴人於原審審理時坦承不諱，且
    上訴人為警查獲後所採集之尿液，經送請臺灣檢驗科技股份
    有限公司檢驗之結果，呈嗎啡、甲基安非他命之陽性反應，
    有該公司濫用藥物尿液檢驗報告、尿液編號及姓名對照表各
    1份在卷可憑，足認上訴人之自白與事實相符，堪以採信。
    因認上訴人犯行明確，就上訴人施用第二級毒品罪部分，量
    處有期徒刑3月；另就其施用第一級毒品罪部分，判處有期
    徒刑7月，並定其應執行刑為有期徒刑9月。已詳敘其認定上
    訴人犯罪事實之證據及理由，於法尚無不合。上訴意旨略稱
    ：上訴人因擔心家中生計及年老多病之母親，須從早到晚從
    事家庭代工及至市場販賣童裝等工作，以致精神疲憊，身體
    無法負荷，而在朋友拿出毒品引誘下，沾染毒品。惟上訴人
    現在已經知道行為是錯誤的，並決心不再碰觸毒品，且上訴
    人現已懷有身孕，約再三個月即將臨盆，但未出世孩子之父
    親已不知去向，故上訴人除須負擔家中生計及奉養母親外，
    不久之後亦須照顧孩子。詎原審判決竟未依刑法第57條之規
    定審酌上情，及審酌上訴人所為之罪係單純施用毒品，並無
    法涉及其他刑事案件，亦無延伸被害人及亦無造成他人危險
    或損害，而犯後亦坦承不諱，態度良好，又有悔改之心，並
    無卸責或避重就輕意圖脫罪等情，即科處上開刑責，顯然量
    刑過重云云。惟查：量刑之輕重，係屬事實審法院得依職權
    自由裁量之事項，茍於量刑時，已依行為人之責任為基礎，
    並斟酌刑法第57條各款所列情狀，而未逾越法定範圍，又未
    濫用其職權，即不得遽指為違法。本件原判決於量刑時，已
    依上揭規定，審酌上訴人經觀察、勒戒及強制戒治後，仍未
    能戒絕毒癮，顯見戒絕毒癮之意念非堅，惟念其於犯罪後坦
    承犯行，態度良好，且施用毒品行為，乃屬對自身健康之戕
    害行為，及其犯罪動機、目的、手段等一切情狀，予以綜合
    考量，分別科刑如前所述，並定其應執行之刑為有期徒刑9
    月，並未逾越法定刑度，亦未濫用自由裁量之權限，刑度亦
    屬妥適，核無不當或違法之情形。又受徒刑之諭知，而懷胎
    5 月以上者，依檢察官之指揮，於其痊癒或該事故消滅前，
    停止執行，刑事訴訟法第467條定有明文。上訴人目前雖懷
    胎5 月以上，惟此乃係屬檢察官如何指揮執行之問題，不能
    以此主張原判決有何違法或不當。本件上訴人僅以其懷胎5
    月以上及家庭因素，上訴指摘原審判決量刑過重，請求酌減
    其刑度云云，揆諸上開說明，尚難謂已敘明具體理由，本件
    上訴不合法律上之程式，爰不經言詞辯論，逕以判決駁回。
據上論斷，應依刑事訴訟法第367條前段、第372條，判決如主文
。
中    華    民    國    97    年    12    月    31    日
            刑事第七庭    審判長法  官  陳晴教
                                法  官  楊智勝
                                法  官  游紅桃
以上正本證明與原本無異。
施用第一級毒品罪部分如不服本判決應於收受送達後10日內向本
院提出上訴書狀，其未敘述上訴之理由者並得於提起上訴後10日
內向本院補提理由書（均須按他造當事人之人數附繕本）「切勿
逕送上級法院」。
施用第二級毒品罪部分不得上訴。
                                書記官  阮桂芳
中    華    民    國    97    年    12    月    31    日


司法院資訊處製作；財團法人民間司法改革基金會備份。
